---
title: "Variables aleatories. Problema 11"
output: pdf_document
---

# Problema 11

> Sigui X una variable aleatòria amb funció de densitat $f(x) = (x e^{-x/\beta}) / \beta^2$ amb $0 < x \leq \infty$.
> 
> a. Calculeu $R(x)$ i $\lambda(x)$.
>
> b. Dibuixeu una gràfica al llarg del temps d' $R(x)$ i $\lambda(x)$.

```{r}
x = seq(0, 50, 0.01)
f = function(x, beta) x * exp(-x/beta) / (beta^2)
plot(x, f(x, 1), type='l', ylab='f(x)', main='Funció de densitat')
points(x, f(x,2), type='l', col='red')
points(x, f(x,3), type='l', col='blue')
legend('topright', 
       c(expression(paste(beta,'=1')), expression(paste(beta,'=2')), expression(paste(beta,'=3'))), 
       col=c('black', 'red', 'blue'), lty = 1, bty = 'n')
```

Primerament calcularem la integral de la funció de densitat

\[
\begin{array}{rcl}
\int (x e^{-x/\beta}) / \beta^2 dx &=& -\frac{1}{\beta} \int x (-\frac{1}{\beta} e^{-x/\beta}) \\
&=& -\frac{1}{\beta} \left( x e^{-x/\beta} - \int e^{-x/\beta} dx \right) \\
&=& -\frac{1}{\beta}  x e^{-x/\beta} - \int -\frac{1}{\beta}  e^{-x/\beta} dx \\
&=& -\frac{1}{\beta}  x e^{-x/\beta} - e^{-x/\beta} = -\left( 1 +\frac{x}{\beta} \right) e^{-x/\beta} 
\end{array}
\]

Amb la funció 

\[
\begin{array}{rcl}
R(t) &=& P(X > t) \\
&=& \int_t^\infty f(x) dx \\
&=& \int_t^\infty (x e^{-x/\beta}) / \beta^2 dx \\
&=& \left[ \lim_{x\rightarrow \infty} -\left( 1 +\frac{x}{\beta} \right) e^{-x/\beta}\right] - \left[-\left( 1 +\frac{t}{\beta} \right) e^{-t/\beta}\right] \\
&=& \left( 1 +\frac{t}{\beta} \right) e^{-t/\beta}
\end{array}
\]


La taxa instantànea vé donada per

\[
\begin{array}{rcl}
\lambda(t) &=& \frac{f(t)}{R(t)} \\
&=& \frac{\left(t e^{-t/\beta}\right) / \beta^2}{\left( 1 +\frac{t}{\beta} \right) e^{-t/\beta}} \\
&=& \frac{t}{\beta^2 (1 + \frac{t}{\beta})} = \frac{t}{\beta^2 + \beta t}
\end{array}
\]

b.

```{r}
x = seq(0, 50, 0.01)
R = function(t, beta) ( 1 + t/beta ) * exp(-t/beta)
plot(x, R(x, 1), type='l', ylab='R(x)', main='Funció de fiabilitat')
points(x, R(x,2), type='l', col='red')
points(x, R(x,3), type='l', col='blue')
legend('topright', 
       c(expression(paste(beta,'=1')), expression(paste(beta,'=2')), expression(paste(beta,'=3'))), 
       col=c('black', 'red', 'blue'), lty = 1, bty = 'n')
```


```{r}
x = seq(0, 50, 0.01)
lambda = function(t, beta) t / (beta^2 + beta * t)
plot(x, lambda(x, 1), type='l', ylab=expression(lambda(x)), main='Taxa instantània', ylim=c(0,1))
abline(h=1, lty=3)
points(x, lambda(x,2), type='l', col='red')
abline(h=1/2, lty=3, col='red')
points(x, lambda(x,3), type='l', col='blue')
abline(h=1/3, lty=3, col='blue')
legend('topright', 
       c(expression(paste(beta,'=1')), expression(paste(beta,'=2')), expression(paste(beta,'=3'))), 
       col=c('black', 'red', 'blue'), lty = 1, bty = 'n')
```
