---
title: "Problema 16"
output: pdf_document
---

16. En la fabricació de bigues d'acer poden utilitzar-se dos aliatges A i B diferents. En una siderúrgia es vol comparar aquests dos aliatges pel que fa referència a la capacitat de càrrega de les bigues. Com a tal, cal entendre el pes màxim que es pot aplicar sobre la biga abans no es trenqui. S'han seleccionat dues mostres a l'atzar de bigues. En les bigues de la primera mostra s'ha utilitzat l'aliatge A mentre que en les de la segona s'ha utilitzat l'aliatge B. Els resultats obtinguts són els següents:

 * Aliatge A: $n_A = 11$, $\bar{x}_A = 43.7 Tm$, $s_A^2 = 24.4 Tm^2$
 * Aliatge B: $n_B = 17$, $\bar{x}_B = 48.5 Tm$, $s_B^2 = 19.9 Tm^2$

 a) Feu una estimació, al nivell de confiança del 99%, de la diferència entre les mitjanes de les capacitats de càrrega dels dos aliatges. Especifiqueu els supòsits teòrics a tenir en compte per poder fer aquesta estimació.  [$-4.8 \pm 5.0$]

Si escrivim $n=n_A+n_B$,
\[
\mu_a - \mu_b \in \left( (\bar{x}_a - \bar{x}_b) - t_{n-2,\alpha/2} s_p \sqrt{\frac{1}{n_A}+\frac{1}{n_B}}, (\bar{x}_a - \bar{x}_b) + t_{n-2,\alpha/2}s_p \sqrt{\frac{1}{n_A}+\frac{1}{n_B}} \right)
\]

on
\[
s_p^2 = \frac{(n_A-1)s_A^2 +  (n_B-1)s_B^2}{n-2}.
\]

```{r}
nA = 11;nB = 17;xA = 43.7;xB = 48.5;vA = 24.4;vB = 19.9
```

```{r}
(vP <- ((nA-1) * vA + (nB-1) * vB) / (nA+nB-2))
(x0 <- (xA-xB))
(e0 <- qt(0.01/2, nA+nB-2) * sqrt(vP) * sqrt(1/nA+1/nB))
```

 b) A la vista del resultat anterior, es pot concloure que les mitjanes de les capacitats de càrrega dels dos aliatges són significativament diferents?


Amb un significació del 0.01, o amb una confiança del 99%, no podem concloure que hi hagin diferències entre els dos aliatges ja que amb l'interval $(-9.8, 0.2)$ no podem descartar el valor 0.
