---
title: "Problema 19"
output: pdf_document
---

## Problema 19

> Una empresa d’explotació làctia vol contrastar amb un experiment si la producció de llet de les vaques canvia si s’afegeix un determinat compost químic ABC a l’aigua que beuen els animals. Amb aquest objectiu s’escullen 20 vaques de les mateixes característiques –raça, edat, etc.- i es divideixen aleatòriament en 10 grups de 2 vaques. Cada grup de 2 vaques és assignat a una determinada granja. Les dues vaques d’una mateixa granja reben el mateix tipus i quantitat d’aliment amb l’única diferència que una vaca beu aigua “normal” i l’altra aigua amb el compost ABC. Per decidir quina vaca beu l’aigua “normal”, es fa un sorteig entre les dues vaques de cada granja. Després de 5 mesos es recull informació sobre la mitjana de la producció diària de llet –expressada en kg- de cadascuna de les 20 vaques que han participat en l’experiment. Els resultats obtinguts són els següents:

```{r, include=F}
df = data.frame(
  'Granja' = 1:10,
  'Aigua.normal' = c(21.3, 23.6, 26.9, 21.9, 27.2, 26.0, 22.0, 25.7, 23.7, 25.2),
  'Aigua.ABC'    = c(27.5, 21.7, 31.5, 29.3, 24.5, 24.0, 24.5, 21.3, 33.1, 30.0)
)
```

```{r, echo=F}
knitr::kable(df<-transform(df, 'Dif.' = Aigua.ABC-Aigua.normal))
```

> Calculeu, a un nivell de confiança del 95%, un interval d’estimació de la diferència de mitjanes. [(-5,84; 1,06)]

Per cada parella podem calcular-ne la diferència.


```{r}
(n<-NROW(df))
(x<-mean(df$Dif.))
(s<-sd(df$Dif.))
c(x-abs(qt(0.025, n-1)) * s / sqrt(n), 
  x+abs(qt(0.025, n-1)) * s / sqrt(n))
```


