---
title: "Problema 24"
output: pdf_document
---

## Problema 24

> En una empresa envasadora de cerveses s’han realitzat gràfics de control, basats en mostres de 4 ampolles, per a la mitjana i el rang del contingut (cm3) en cervesa de les ampolles que comercialitza. Aquests diagrames han proporcionat la següent informació: Diagrama de la mitjana, UCL= 330.99, CCL= 328, LCL= 325.01; Diagrama del rang, UCL= 9.4, CCL= 4.1, LCL=0. S’ha confirmat que el procés està sota control. 
>
> Es demana:
>
> a. Calculeu una estimació de la desviació típica del procés.
>
> b. Si a partir de les dades del diagrama de rang, construïm un diagrama de control per a la desviació típica, quin límits tindria?
>
> c. Si se suposa que aquestes ampolles volen vendre’s com ampolles d’un terç de litre i que les especificacions que desitja el fabricant per al contingut de les ampolles són $333\pm 8$ cm3 ¿quin és l’índex de capacitat real? Quin percentatge d’ampolles no compleixen les especificacions? Quina correcció caldria fer en el procés d’envasatge per a augmentar aquest percentatge? 


```{r, include=FALSE}
knitr::opts_chunk$set(results='hold', comment = '  ')
cc = data.frame(
  n = 4,
  A = 1.500,
  A2 = 0.729,
  A3 = 1.628,
  c4 = 0.9213,
  B3 = 0,
  B4 = 2.266,
  B5 = 0,
  B6 = 2.08,
  d2 = 2.059,
  d3 = 0.880,
  D1 = 0,
  D2 = 4.698,
  D3 = 0,
  D4 = 2.282)
```

a.

Utilitzarem la següent fila de les taules:

```{r, echo=F, results='asis'}
knitr::kable(cc)
```

 * Del centres dels intervals per la mitjana i pel rang obtenim que $\bar{\bar{x}} = 328$ i $\bar{R} = 4.1$.

 * Directament, podem estimar la desviació, $\hat{\sigma}$, com 
\[
\hat{\sigma} = \frac{\bar{R}}{d_2} = \frac{4.1}{2.059} = 1.991258.
\]

b.

Ja hem vist que $\hat{\sigma} = 1.991258$. D'aquí podem aproximar el valor $\hat{s}$ mitjançant 

\[
\bar{s} \approx c_4 \hat{\sigma} = 1.834546. 
\]

I d'aquí podem calcular els límits inferior i superior $\bar{s} B_3$ i $\bar{s} B_4$

```{r}
c(1.834546 * cc$B3, 1.834546 * cc$B4)
```

c.

L'index de capacitat inferior és

\[
C_u = \frac{UCL-\hat{x}}{3 \sigma} = 2.176179
\]

```{r}
(341-328)/(3*1.991258)
```

L'index de capacitat superior és

\[
C_l = \frac{\hat{x}-LCL}{2 \sigma} = 0.5021951
\]

```{r}
(328-325)/(3*1.991258)
```

L'index de capacita real vindrà donat pel mínim de les dos quantitats anterior.

\[
C_k = \min \{ C_l, C_u \} = 0.5021951.
\]

Si denotem per $X$ la v.a. "contingut de l'ampolla envasada", i si suposem que $X \sim N(328, 1.991258)$. Per calcular el percentatge d'ampolles que no compleixen les especificacions podem fer-ho calculant

\[
\begin{array}{rcl}
P(\{ 325 < X < 341\}^c) &=& 1-P(325 < X < 341) \\
&=& 1-(F_Z(\frac{341-328}{1.991258}) - F_Z(\frac{325-328}{1.991258})) \\
&=& 1 - (1-0.0659585) = 0.0659585.
\end{array}
\]

D'on tenim un percentage de peces defectuoses del $6.59585$%.

Amb R podem fer-ho mitjançant la comanda

```{r}
1 - diff(pnorm(c(325, 341), mean = 328, sd = 1.991258))
```

Per augmentar el percentatge caldria acostar la mitjana a $333$. Poguen arribar a un $0.0058$% de peces defectuoses

```{r}
1 - diff(pnorm(c(325, 341), mean = 333, sd = 1.991258))
```