---
title: "T3 Ex. 2.1"
author: "Marc Comas"
date: "October 13, 2015"
output: html_document
---

Sigui $X$ una variable aleatòria contínua amb funció de densitat:

$$
f(x) = \left\{ 
\begin{aligned}
\frac{1+x^2}{12} & & \mbox{si $x \in [0,3]$} \\
0\;\;\;\; & & \mbox{si $x \notin [0,3]$}
\end{aligned}
\right.
$$

Es demana:

a) Comproveu que $f(x) és efectivament una funció de densitat

```{r}
library(dplyr)
library(ggplot2)

fx = function(x) ifelse(x < 0 | 3 < x, 
                        0, 
                        (1+x^2)/12 )
Fx = function(x) ifelse(x < 0 | 3 < x, 
                        ifelse(x < 0, 0, 1), 
                        (x+x^3/3)/12 )
df = data_frame('x' = seq(-1, 4, length=1000),
                'f' = fx(x),
                'F' = Fx(x))

ggplot(data=df) + 
  geom_line(aes(x=x, y=f)) + 
  geom_line(aes(x=x, y=F), col='red') + theme_bw()
```

```{r}
library(manipulate)

p1 = function(to=2){
  df = data_frame('x' = seq(-1, to, length=1000),
                'f' = fx(x),
                'F' = Fx(x))
  print(ggplot(data=df) + 
    geom_point(aes(x=x, y=F), col='red', size=2) + 
    geom_point(aes(x=x, y=f), size=2) + 
    coord_cartesian(xlim=c(-1,4), ylim=c(0,1.1)) + 
    theme_bw())
}

manipulate(p1(to = to), to = slider(-1, 4, step=0.01))



```

b) Determineu la funció de distribució $F$

c) Representeu gràficament sobre uns mateixos eixos les funcions f(x) i F(x)

d) Calculeu la probabilitat que $X$ prengui un valor entre 1 i 2

e) Calculeu la probabilitat que $X$ prengui un valor menor que 1

f) Si se sap que $X > 1$, trobeu la probabilitat que $X$ sigui major que 2

g) Calculeu l'esperança i la variància de $X$

