---
title: "Tema 5. Problema 2.6"
output: html_document
---

```{r, include=FALSE}
library(dplyr)
knitr::opts_chunk$set(results='hold', comment='  ')
xA = c(137.5, 140.7, 106.9, 175.1, 177.3, 120.4, 77.9, 104.2)
xB = c(103.3, 121.7,  98.4, 161.5, 167.8, 67.3)
alpha = 0.05
```

El rendiment d'una màquina A en diferents dies ha resultat se de: `r paste(xA, collapse=', ')`. El rendiment d'una altra màquina B de característiques semblant ha estat igual a: `r paste(xB, collapse=', ')`. El control de la màquina B s'ha realitzat en dies diferents als de la màquina A. Contrasteu, a un nivell de sginificació $\alpha=`r alpha`$, la hipòtesi $H_0$: _"les mitjanes dels rendiments de les dues màquines són igual"_ versus la hipòtesi contrària (suposeu igualtat de variàncies).

```{r, echo=FALSE}
summ = function(.data) .data %>% 
  summarise(
    n = n(),
    mean = mean(value),
    sd = sd(value),
    min = min(value),
    median = median(value),
    max = max(value))

data_frame('value' = c(xA, xB),
           'maq' = c(rep('A', length(xA)), rep('B', length(xB)))) %>% 
  group_by(maq) %>% 
  summ
```

```{r}
c('sp2' = sp2 <- ((8-1) * 34.73956^2 + (6-1) * 38.81422^2) / (8+6-2))
c('sp' = sp <- sqrt(sp2))
c('t' = tv <- (130-120) / (sp * sqrt(1/8+1/6)))
c('F' = Ft <- pt(tv, df = 8+6-2))
2 * (1-Ft)
```


```{r}
t.test(xA, xB, var.equal = T)
```

